【裁判字號】    89,上易,256
【裁判日期】    900227
【裁判案由】    損害賠償
【裁判全文】
臺灣高等法院高雄分院民事判決  八十九年度上易字第二五六號
    上  訴  人  甲○○
                乙○○
    右二人共同
    訴訟代理人  凌進源律師
    被上訴  人  丙○○      住.
    訴訟代理人  吳澄潔律師
右當事人間損害賠償事件，上訴人對於中華民國八十九年十月二十五日臺灣高雄地方
法院八十九年訴字第二三０三號第一審判決提起上訴，本院判決如左：
      主      文
上訴駁回。
上訴訴訟費用由上訴人連帶負擔。
      事      實
甲、上訴人方面：
一、聲明：求為判決：
  (一)原判決不利於上訴人部分廢棄。
  (二)右廢棄部分，被上訴人在第一審之訴及假執行之聲請駁回。
  (三)第一、二審訴訟費用由被上訴人負擔。
二、陳述：除引用在原審之陳述外，另補稱：
  (一)上訴人間固有婚外情之事實，但上訴人乙○○於婚後，即常受被上訴人之辱罵及
    暴力對待，雖均顧及夫妻情份及為子女著想，而仍以包容及寬恕之心相待，然被
    上訴人並不珍惜，乙○○不得已帶女兒返回娘家，並因工作關係而與上訴人甲○
    ○認識，且因甲○○之關懷及鼓勵，而發生感情。
  (二)上訴人間有婚外情固屬不該，但被上訴人如有心經營婚姻，並與乙○○和睦相處
    ，並付出關愛，乙○○亦不致因而返回娘家或發生婚外情，爰請斟酌乙○○目前
    並無職業，甲○○月薪僅有三萬元之經濟情況，酌予減輕賠償金額。
三、證據：引用在原審提出之證據方法。
乙、被上訴人方面：
一、聲明：求為判決：
   (一)上訴駁回。
   (二)上訴訴訟費用由上訴人負擔。
二、陳述：除引用在原審之陳述外，另補稱：
  (一)上訴人乙○○於婚後，均不須從事家務，而由被上訴人之母代勞，且工作收入復
    歸伊自己所有，並由上訴人之父購車供其使用，可見生活相當優渥舒適，被上訴
    人亦善盡丈夫之責任，並於假日或空檔時間，帶同外出餐飲娛樂，絕無所稱虐待
    情事。
  (二)上訴人間有婚外情確屬實情，而被上訴人為高雄縣之政治世家，家中傳承要求行
    為端正清白，今因上訴人間之婚外情行為，致在家鄉遭鄉人指點及私語，門風亦
    遭質疑，所受精神上之痛苦，自屬不輕，而上訴人仍以不實之受虐等語為抗辯，
    更令被上訴人不堪，原審酌定之賠償金額已屬偏低，爰請求駁回上訴。
三、證據：引用在原審提出之證據方法。
      理      由
一、被上訴人起訴主張：伊與上訴人乙○○係夫妻，詎上訴人甲○○竟自八十八年二
    月間起至同年十月二十七日止，多次與乙○○發生性關係，其刑事責任部分，業
    經分別判處有期徒刑三月確定，上訴人之行為顯已侵害伊之權利，爰依侵權行為
    之法律關係，求為命上訴人連帶賠償新台幣（以下同）二百萬元之判決（就超過
    六十萬元部分，經原審駁回被上訴人之請求後，未據聲明不服）。
二、上訴人則以：伊等有發生婚外情及性關係，雖屬實情，但因被上訴人於婚後並未
    有心經營婚姻，且經常辱罵或毆打乙○○，致乙○○不得不返回娘家居住，並因
    認識甲○○，受其關懷鼓勵而有感情；又上訴人經濟資力不佳，請求酌予減輕賠
    償金額等語，資為抗辯。
三、被上訴人主張乙○○於與伊之婚姻關係存續中，多次與甲○○發生性關係之事實
    ，業據提出戶籍謄本為証，而上訴人間因上述通姦情事，經法院各判處有期徒刑
    三月確定，亦經原審取該院八十九年易字第三四九五號卷查証屬實，有該案刑事
    判決在卷可稽，且為上訴人所不爭執，則被上訴人主張之事實，可堪認為真實。
四、按〔不法侵害他人之身體、健康、名譽、自由、信用、隱私、貞操、或不法侵害
    其他人格法益而情節重大者，被害人雖非財產上之損害，亦得請求賠償相當之金
    額。前項規定，於不法侵害他人基於父、母、子、女或配偶關係之身分法益而情
    節重大者，準用之。〕，修正後民法第一百九十五條第一、三項分別定有明文。
    此項規定，依民法債編施行法第九條規定，亦適用於修正前之行為。又〔數人共
    同不法侵害他人之權利者，連帶負損害賠償責任。〕，亦為同法第一百八十五條
    第一項前段所明定。次按婚姻係以夫妻之共同生活為目的，配偶應互相協力保持
    其共同生活之圓滿及幸福，而夫妻互守誠實義務，係為確保其共同生活之圓滿及
    幸福之必要條件，故如配偶之一方與第三人發生性關係，而破壞共同生活之圓滿
    及幸福者，即為違反因婚姻契約之義務而侵害他方之身分法益，且此種情形，就
    我國一般社會價值及道德觀念而言，應屬情節重大，其明知他方為有配偶而仍與
    之發生性關係之第三人，亦應就此侵害身分法益之情事，同負損害賠償責任，則
    被上訴人依此規定請求上訴人連帶賠償其精神上所受損害，即屬有據。至上訴人
    乙○○雖抗辯係因被上訴人未有心經營婚姻，且有辱罵或毆打情事，致不得不返
    回娘家而與甲○○發生感情，然被上訴人否認有辱罵及毆打上訴人，而上訴人復
    未能就此事實為相當之舉証，且本件係因上訴人間之婚外情事由而訴請賠償，所
    斟酌者為因違背婚姻忠實義務所侵害之法益，與上訴人所述在婚姻生活中所受之
    辱罵或毆打情事，尚無必然關連，上訴人上開抗辯，本院尚難採為有利之論據。
五、經查，被上訴人與乙○○結婚約十年，並育有一女，已分居約二年。被上訴人在
    紙廠工作，月薪約三萬元，農工畢業，有房屋一棟；上訴人乙○○現無工作，高
    中畢業，甲○○則未婚、目前在褔利中心工作，月入約三萬元，均無不動產。本
    院斟酌兩造上開職業、經濟能力、家庭狀況，及發生性關係之原因係在乙○○認
    被上訴人不用心經營婚姻而返回娘家居住期間，而上訴人均坦承有婚外情，並被
    上訴人係居住於家鄉，與鄰里認識較一般外出都會工作者情形有別，其因此情事
    受鄰里評價致名譽受損所產生之傷害等情狀，認被上訴人請求賠償之金額以六十
    萬元為適當。原審依此理由命上訴人連帶賠償被上訴人六十萬元及自訴狀送達翌
    日起至清償日止之法定遲延利息，並依兩造之聲請，分別酌定擔保金額准予假執
    行及免為假執行，即屬正當。上訴意旨求予廢棄改判，為無理由，應予駁回。
六、據上論結：本件上訴為無理由，依民事訴訟法第四百四十九條第一項、第八十五
    條第二項，判決如主文。
中      華      民      國    九十      年      二      月    二十七    日
                                      臺灣高等法院高雄分院民事第四庭
~B1審判長法官  王錦村
~B2法      官  許明進
~B3法      官  林紀元
右為正本係照原本作成。
不得上訴。
中      華      民      國    九十      年      三      月      一      日
~B法院書記官  張明賢
                                                                    Ｊ


司法院資訊處製作；財團法人民間司法改革基金會備份。
